臺灣高雄地方法院民事判決　九十三年度勞訴字第一八號
　　原　　　告　甲○○
　　訴訟代理人　楊昌禧律師
　　　　　　　　唐小菁律師
　　　　　　　　陳慧敏律師
　　被　　　告　財團法人高雄市私立國際高級商工職業學校
　　法定代理人　乙○○
　　訴訟代理人　邱明政律師
右當事人間請求給付薪資事件，經本院於民國九十三年八月二十
七日言詞辯論終結，判決如左：
    主      文
被告應給付原告新台幣陸拾肆萬零佰玖拾伍元，及自民國九十
三年四月二十八日起至清償日止，按週年利率百分之五計算之利
息；並自民國九十三年五月一日起至民國九十三年九月二十四日
止，按月給付原告新台幣萬零肆佰玖拾伍元。訴訟費用由被告
負擔。
本判決於原告以新台幣貳拾陸萬仟元供擔保後得為假執行；但
被告如以新台幣柒拾捌萬陸仟柒佰柒拾壹元供擔保後得免假執行
。
    事實及理由
一、原告主張：伊自民國八十六年八月一日起受僱於被告財團法
    人高雄市私立國際高級商工職業學校，擔任校車管理職務，
    並自九十年二月二十三日起調往總務處守備室擔任警衛工作
    ，詎被告於九十一年五月一日，以「現職已無工作又無其他
    適當工作可以調任」為由，依其教職員退休撫卹資遣辦法第
    十條第二款之規定，通知自同年八月一日將伊資遣，惟被告
    係將伊擔任之警衛工作委由保全公司負責，並非「現職已無
    工作」，且將伊資遣後又重新僱用新職員，亦與「無其他適
    當工作可以調任」之情形不符，被告依上開資遣辦法終止契
    約並不合法，兩造間之僱傭關係仍然存在，經伊聲請調解，
    被告仍維持終止之意。伊月薪為新台幣（下同）三萬零四百
    九十五元，自九十一年八月一日被告即未給付，爰依僱傭關
    係，請求被告給付自九十一年八月一日起至九十三年四月三
    十日止之薪資六十四萬零三百九十五元，及自九十三年五月
    一日起至鈞院判決之日止，按月給付三萬零四百九十五元。
    而聲明求為命：(一)被告應給付原告六十四萬零三百九十五元
    ，及自起訴狀繕本送達翌日起至清償日止，按週年利率百分
    之五計算之利息；並自九十三年五月一日起至鈞院判決之日
    止，按月給付三萬零四百九十五元。(二)願供擔保請准宣告假
    執行。
二、被告則以：伊於八十六年八月間僱用原告擔任校車管理時，
    校車共計十四輛，學生總數為五千九百十二人，然因近年來
    學生人數銳減，自九十一學年度起校車僅有六輛，學生減為
    一千九百六十人，伊為精簡人事開支，乃於九十年間將校車
    管理工作併入總務處經營組負責，並將原告改調警衛工作，
    嗣警衛工作自九十一年度起改請保全公司專責管理，符合上
    開資遣辦法第十條第二款「現職已無工作又無其他適當工作
    可以調任之情形者。」之規定，伊依該辦法終止契約，並無
    不當，兩造之僱傭關係自九十一年八月一日起即已消滅，伊
    並無給付薪資之義務，況且原告於終止後亦未到校服務，是
    原告請求伊給付薪資，為無理由等語置辯。並聲明：(一)請求
    駁回原告之訴及假執行之聲請。(二)如受不利益之判決，願供
    擔保請准免為假執行。
三、原告主張其自八十六年八月一日起受僱於被告，擔任校車管
    理職務，並自九十年二月二十三日起調往總務處守備室擔任
    警衛工作，嗣被告於九十一年五月一日通知自同年八月一日
    起終止僱傭契約，而其月薪為三萬零四百九十五元，倘本件
    請求為有理由，則被告應給付自九十一年八月一日起至九十
    三年四月三十日止，共二十一個薪資六十四萬零三百九十五
    元（30495 ×21＝640395），並自九十三年五月一日起至本
    院判決之日止，按月給付三萬零四百九十五元之薪資。被告
    抗辯其八十六年八月間僱用原告擔任校車管理時，校車共計
    十四輛，學生總數為五千九百十二人，惟自九十一學年度起
    校車僅有六輛，學生減為一千九百六十人，其自九十年間起
    將校車管理工作併入總務處經營組負責，並將原告改調警衛
    工作，嗣警衛工作自九十一年度起改請保全公司專責管理。
    及原告因否認被告終止（資遣）之效力，故迄未向被告申領
    資遣費之事實，均為兩造所不爭執，並有被告九十一年五月
    一日、六月十九日、七月三十一日、九月十七日、十月十四
    日、十一月六日之函文及第十五屆董事會第九資會議記錄、
    勞資爭議調解申請書與調解紀錄及原告薪資表在卷可稽，則
    此部分事實，可堪信為真實。又原告係本於僱傭關係請求給
    付，被告則抗辯僱傭關係已因資遣而終止，故本件之爭點應
    在於：被告以「現職已無工作又無其他適當工作可以調任」
    為由，依教職員退休撫卹資遣辦法第十條第二款之規定將原
    告資遣有無理由？茲將本院判斷內容說明如下。
(一)、本件被告係依「高雄市私立國際高級商工職業學校教職員工
    退休撫卹資遣辦法」第十條第二款後段：「教職員工具有左
    列情形之一者，得由學校檢討予以資遣。(二)、‧‧現職已無
    工作又無其他適當工作可以調任之情形者。」之規定，以精
    簡人事開支為由，將原告資遣。惟查，依上開規定，可知「
    現職已無工作又無其他適當工作可以調任之情形」，係指原
    告原任職之工作，客觀上已不存在，且又無其他原告可勝任
    之工作可供調任之情形而言。而現職是否已無工作，與被告
    之招生人數是否遽減及盈餘多少，並無必然關係。所謂現職
    已無工作又無其他適當工作可以調任之情形，宜就事實認定
    ，倘勞工所屬職務委由他人擔任，而同性質之工作，依然正
    常運作，仍需用勞工時，本諸勞動基準法第一條規定保障勞
    工權益，加強勞雇關係之立法意旨，尚難認為已符合「現職
    已無工作又無其他適當工作可以調任」，得預告終止僱傭契
    約之事由。換言之，雇主所營事業、機構因經營方式之改變
    或調整，其局部單位之工作減少，或為節省人事開支，將現
    有勞工之職務委請薪資較為低廉者擔任，則無上開資遣辦法
    之適用，以避免雇主任意以「人事精簡」為由，資遣勞工後
    再另行聘僱薪資低廉之臨時或約聘人員，以達減少人事支出
    之目的，而損及勞工應受保障之權利。
(二)、經查，原告自八十六年八月一日受僱於被告時起即擔任校車
    管理職務，嗣因被告招生人數減少，校車亦減為六輛，不須
    有專職校車管理之人員，乃自九十年間起將校車管理工作併
    入總務處經營組負責，並自九十年二月二十三日起將原告調
    往總務處擔任守備室警衛工作，而被告為節省人事費用支出
    ，乃自九十一年度起將警衛工作改請保全公司專責管理之事
    實，業已如前述。依上所述，可知校車管理工作雖併入總務
    處經營組，而未設有專職管理人員，然原擔任之警衛工作客
    觀上尚屬存在，並未因被告之招生人數及校車數量減少而受
    影響，僅係被告將該警衛工作委由保全公司負責，該同性質
    之工作依然正常運作，仍需僱用勞工，依勞動基準法為保障
    勞工權益及加強勞雇關係之意旨觀之，難認已符合上開資遣
    辦法「現職已無工作」之要件。是以，被告據此預告終止僱
    傭契約，於法不合，自不生合法終止之效力。
(三)、再者，依被告九十一年十二月三日之「本校近年離職與補充
    人員對照表」，可知被告自九十一年八月一日將原告資遣後
    ，又重新聘僱下列人員：訴外人劉志鈞原為被告約僱人員，
    自九十一年八月二十日起改任編製內之正式職員，擔任技工
    乙職（原告遭資遣時之職別亦係技工），月薪三萬一千七百
    十元；另唐新社、諸錫良及林德良等三人於退休後，亦分別
    自九十一年九月一日、五月一日及九月一日獲被告聘為臨時
    約僱人員，林德良並擔任體育器材管理職務，月薪依序為一
    萬六千元、一萬六千元及一萬二千元，有離職與補充人員對
    照表可證。又與原告同編制為技工之張輝煬（原擔任校車司
    機），於九十一年八月一日被資遣後，自同年十月一日起改
    以月薪二萬元約聘，亦為被告所不爭執（見九十三年八月二
    十七日筆錄）。而上開劉志鈞及林德良等人之新任職務，其
    工作內容原告既可勝任，足見被告尚有其他適當工作可以調
    任原告，與上開資遣辦法所定「又無其他適當工作可以調任
    」之情形不符，就此而言，被告依該辦法資遣原告，亦無理
    由。
(四)、依前所述，被告資遣原告之原因不符其所制定之「高雄市私
    立國際高級商工職業學校教職員工退休撫卹資遣辦法」第十
    條第二款之情形，故被告於九十一年八月一日資遣原告，於
    法不合，尚不生終止契約之效力，兩造間之僱傭關係仍存在
    。又被告發布通知解僱與原告間之僱傭契約，顯已預示拒絕
    受領勞務之意思，而原告提起本件訴訟，則堪認已將準備給
    付之情事通知被告，且遭被告非法解僱後，亦未任他職支領
    報酬，依民法第四百八十七條前段規定，原告無須補服勞務
    ，即得請求被告按每月給付薪資，故被告抗辯原告自九十一
    年八月一日終止時起既未到校服務，不得請求給付薪資等語
    ，即無可採。而原告每月薪資為三萬零四百九十五元，則原
    告請求自九十一年八月一日起至九十三年四月三十日止之薪
    資六十四萬零三百九十五元，及自九十三年五月一日起至本
    院判決之日止，按每月給付三萬零四百九十五元之薪資，為
    有理由。
四、綜上所述，被告資遣原告於不合法，不生合法終止之效力，
    兩造間之僱傭關係仍存在，原告自得請求被告給付薪資。從
    而，原告本於僱傭關係，請求被告給付六十四萬零三百九十
    五元，及自起訴狀繕本送達翌日即九十三年四月二十八日起
    至清償日止，按週年利率百分之五計算之利息；並自九十三
    年五月一日起至本院判決之日即九十三年九月二十四日止，
    按月給付原告三萬零四百九十五元，為有理由，應予准許。
五、兩造陳明願供擔保，聲請宣告假執行或免假執行，經核與法
    律規定相符，爰分別酌定相當擔保金額准許之。
六、據上論結，本件原告之訴為有理由，依民事訴訟法第七十八
    條、第三百九十條第
    二項、第三百九十二條第二項，判決如主文。
中　　華　　民　　國　　93　　年　　9 　　月　　24　　日
                              臺灣高雄地方法院勞工法庭
如不服本判決，應於送達後廿日內，向本院提出上訴狀並表明上
訴理由，如於本判決宣示後送達前提起上訴者，應於判決送達後
十日內補提上訴理由書（須附繕本）。
中　　華　　民　　國　　93　　年　　9 　　月　　24　　日
